臺灣臺北地方法院交通事件裁定 　　　　　　　　九十三年度交聲字第四七八號
　　異議人即
　　受處分人　　甲○○
右列異議人即受處分人因違反道路交通管理處罰條例案件，對於台北市交通事件裁決
所民國九十三年四月二十日所為之處分（原處分案號：北市裁三字第裁二二─ＡＢＹ
三九八Ｏ四三號），聲明異議，本院裁定如左：
        主  文
異議駁回。
        理  由
一、查台北市交通事件裁決所於九十三年四月二十日所為之違反道路交通管理事件裁
    決書係於九十三年四月二十三日送達於受處分人甲○○，此有裁決書及掛號郵件
    收件回執各一紙附卷可證（詳本院卷第十二頁、第十三頁），而受處分人於九十
    三年四月二十三日即至台北市交通事件裁決所填寫陳述書，表明未闖紅燈，此亦
    有交通違規案件陳述書一紙為憑（詳本院卷第十頁），雖受處分人於九十三年五
    月三十一日才正式以司法狀紙向台北市交通事件裁決所表示要聲明異議，惟受處
    分人於九十三年四月二十三日收受裁決書後即至台北市交通事件裁決所陳述意見
    ，表示未闖紅燈，顯見受處分人於九十三年四月二十三日即對違反道路交通管理
    事件裁決書表示不服甚明，從而本院認受處分人聲明異議並未逾期，合先敘明。
二、按汽車駕駛人駕駛汽車，應遵守道路交通標誌、標線、號誌之指示，並服從執行
    交通勤務之警察或依法令執行指揮交通及交通稽查任務人員之指揮，道路交通安
    全規則第九十條前段定有明文。而道路交通標誌標線號誌設置規則第二百零六條
    第五款第一目關於「圓形紅燈」之行車管制號誌，亦明確規定車輛面對圓形紅燈
    禁止通行，不得超越停止線或進入路口。如汽車駕駛人，駕車行經有燈光號誌管
    制之交岔路口闖紅燈者，處新臺幣（下同）一千八百元以上五千四百元以下罰鍰
    ，並記違規點數三點，道路交通管理處罰條例第五十三條及第六十三條第一項第
    三款，亦分別有處罰之明文。又上開所謂汽車，包括機器腳踏車，亦有同條例第
    三條第八款規定可資參照。
三、本件異議人即受處分人甲○○駕駛其所有車牌號碼ＤＰＲ─九六Ｏ號輕機車，於
    民國九十二年十月二日十五時三十五分許，行經有行車管制號誌之台北市○○路
    ○段與光輝路口時，明知面對圓形紅燈之行車號誌禁止車輛通行，不得超越停止
    線或進入路口之「圓形紅燈」行車管制號誌，竟不遵守該行車管制號誌之指示，
    逕自駕車由辛亥路七段超越停止線紅燈左轉光輝路，為尾隨其後執行勤務之臺北
    市政府警察局文山第一分局復興派出所員警田廣元發覺而於光輝路攔停，當場以
    其違反道路交通管理處罰條例第五十三條規定掣單，並指定應到案日期（九十二
    年十月十七日）當場舉發後，交由受處分人簽收，惟受處分人竟拒簽。嗣受處分
    人未於應到案日期前到案且未提出任何申訴，直至原處分機關依違反道路交通管
    理事件統一裁罰基準及處理細則第四十四條第一項規定，逕行於九十三年四月二
    十日依道路交通管理處罰條例第五十三條、第六十三條第一項第三款及違反道路
    交通管理事件統一裁罰標準表等規定，裁處受處分人罰鍰新台幣（下同）四千五
    百元，並記違規點數三點，受處分人向原處分機關提出陳述書、聲明異議狀，表
    示不服。案經原處分機關函轉原舉發單位（台北市政府警察局文山第一分局）調
    查結果，因認舉發並無違誤，而移送本院處理。有卷附台北市政府警察局舉發違
    反道路交通管理事件通知單通知聯（北市警交大字第ＡＢＹ三九八Ｏ四三號）、
    台北市交通事件裁決所違反道路交通管理事件裁決書（處分案號：北市裁三字第
    裁二二─ＡＢＹ三九八Ｏ四三號）、台北市政府警察局文山分局九十三年五月六
    日北市警文一分交字第Ｚ○○○○○○○○○Ｏ號函、台北市交通事件裁決所九
    十三年五月二十五日北市裁三字第Ｚ○○○○○○○○○Ｏ號函、陳述書、聲明
    異議狀、中華民國郵政掛號郵件收件回執等件在卷足憑。
四、經查：
（一）按交通警察掣單舉發違反道路交通管理處罰條例所列違規事實，本質上為行政
      處分，係公務員基於職務上權力，依法就特定之具體事件所為具公法上效果之
      單方面行政行為，基於公務員為公法上行為具有公信力之原則，該行政行為當
      可被推定為真正，其據以依法處分之事實認定亦為正確無誤，本此公信原則，
      立法者乃賦予行政機關制定違反道路交通事件統一裁罰基準及處理細則，使執
      行勤務員警得當機處分，以達其維護交通秩序、安全之行政目的。反之，若謂
      公務員一切行政行為均需預留證據以證其實，則國家行政勢必窒礙難行，準此
      ，刑事訴訟法就犯罪證據所列有關之規定與屬於行政秩序罰之交通違規裁罰本
      質不合之部分，自不在準用之列。從而，受處分人倘未能就執勤員警之舉發有
      誤提出相關證據以供調查，此外亦無證據足資證明員警有捏造事實違法取締之
      情事，則執勤員警本其維護交通秩序、安全職責所為之舉發，自應受到合法、
      正確之推定。本件受處分人所騎上開輕型機車，行經上開地點紅燈左轉之違規
      行為，瞬間發生後即告結束，客觀上執行交通稽查員警本難以當場拍照存證，
      且關於右揭受處分人交通違規之事實，業經舉發員警田廣元本院結證稱：受處
      分人從辛亥路七段違規左轉光輝路，當時辛亥路七段是紅燈狀態，受處分人違
      規左轉入光輝路行駛，當時我因執行勤務騎乘警用機車在受處分人後方，當場
      目睹，在光輝路攔停受處分人，當時受處分人辯稱他沒有闖紅燈，經我描述現
      場目睹他違規闖紅燈之情節，受處分人改稱因擔心遭後面的車輛追撞，才違規
      闖紅燈，我返回派出所後將上開受處分人違規之情形記載於員警工作記錄簿上
      ，後來我開立告發單後有告訴受處分人可以申訴，受處分人就表示拒收，其後
      因受處分人向監理機關提出申訴，經監理機關函轉檢分局說明時，誤將左轉打
      為右轉，受處分人聲明異議的理由，所提該路口無法右轉是根據這份誤繕的書
      函，想做不實的抗辯等語（詳本院卷第十八、十九頁），並有警員田廣元所製
      作之違規事實經過及舉發員警答辯意見書與派出所員警工作紀錄簿各一紙可證
      （詳本院卷第二一、二二頁），查員警田廣元為原處分機關認定受處分人有前
      開違規行為之原證人，其所填具之上開「交通違規事件答辯報告表」，係基於
      公務員身分職務上所掌管填寫之公文書，除有積極反證，本當受真正之推定。
      且按「公務員明知為不實之事項，而登載於職務上所掌之公文書，足以生損害
      於公眾或他人者，處一年以上七年以下有期徒刑」，刑法第二百十三條定有明
      文，按舉發員警與受處分人素不相識，且奉命執行國家公權力，衡情當無甘冒
      偽造文書及偽證罪刑責，故為不實指證之理，從而員警田廣元所為上開證詞堪
      以採信。再參酌本案交通事件通知單（詳本院卷第十一頁）、交通管理事件裁
      決書（詳本院卷第十二頁）、違規事實經過及舉發員警答辯意見書（詳本院卷
      第二一頁）、員警工作紀錄簿（詳本院卷第二二頁）所載違規事由均是「闖紅
      燈『左』轉」，並非紅燈右轉，從而異議人聲明異議表示「辛亥路七段無可
      右轉」一節，乃係因台北市政府警察局文山第一分局函覆受處分人時誤載「右
      轉光輝路」所致（詳本院卷第九頁），從而受處分人抗辯稱未於紅燈右轉，乃
      屬無據。
（二）另者，汽車駕駛人在無箭頭導向燈號狀況下，紅燈左轉或右轉，均以闖紅燈論
      處，亦經司法院於七十年六月二十二日以（七○）院台廳字第○三六一三號函
      示甚明。受處分人於右揭時地，駕駛機器腳踏車行經有行車管制號誌之路口（
      即辛亥路七段）時，遇「圓形紅燈」之行車管制號誌，而超越停止線左轉（光
      輝路），自與「汽車駕駛人，駕車行經有燈光號誌管制之交岔路口闖紅燈」之
      情形相符，基於汽車包括機器腳踏車之規定。準此，原處分機關認定受處分人
      駕駛機器腳踏車紅燈違規左轉之行為，違反道路交通管理處罰條例第五十三條
      規定，尚非無據。
（三）又依違反道路交通管理事件統一裁罰基準表之規定，駕駛人駕駛機器腳踏車，
      行經有燈光號誌管制之交岔路口闖紅燈，而逾應到案期限三十日以上者，應處
      以最高四千五百元罰鍰，並記違規點數三點。查本件受處分人雖拒收上開舉發
      違反道路交通管理事件通知單，惟受處分人如拒絕簽收員警開立之舉發違反道
　    路交通管理事件通知單，經員警在通知單上載明受處分人拒絕簽收之事由後，
      依違反道路交通管理事件統一裁罰標準及處理細則第十一條第一項第一款規定
      ，視為受處分人已經收受該通知單，從而本案受處分人仍視為已經收受該通知
      單，未於應到案日期（即九十二年十月十七日）前到案，直至原處分機關依法
      逕行裁罰後，始具狀經由原處分機關向本院聲明異議，有卷附陳述書、聲明異
      議狀一紙可參，是異議人逾到案期限三十日以上，亦已明確無疑。
五、綜上所述，原處分機關依違反道路交通管理處罰條例第五十三條、第六十三條第
    一項第三款及違反道路交通管理事件統一裁罰基準表等規定，裁處受處分人罰鍰
    四千五百元，並記違規點數三點，即無違誤。受處分人猶執前詞，指摘原處分不
    當，為無理由，應予駁回。
據上論斷，應依道路交通案件處理辦法第十九條裁定如主文。
中　　　華　　　民　　　國　　九十三　　年　　　八　　　月　　　五　　　日
                                      臺灣臺北地方法院刑事第十四庭
                                          法  官 吳秋宏
右正本證明與原本無異。
如不服本裁定，應於送達後五日內，向本院提出抗告狀。
                                          書記官 林碧華
中　　　華　　　民　　　國　　九十三　　年　　　八　　　月　　　六　　　日
